【裁判字號】    92,聲再,2
【裁判日期】    920513
【裁判案由】    聲請再審
【裁判全文】
臺灣板橋地方法院刑事裁定                            九十二年度聲再字第二號
    再審聲請人
    即受判決人  甲○○
右列再審聲請人因賭博案件，對於本院中華民國九十年五月二十二日所為之第一審判
決（九十年度訴字第一五三號），聲請再審，本院裁定如左：
    主  文
再審之聲請駁回。
    理  由
一、本件聲請意旨略以：緣聲請人前因賭博案件，經鈞院以九十年度易字第一五三
    號判處罰金一千元確定在案，惟鈞院上述判決所憑之證物，依臺灣板橋地方法院
    檢察署檢察官九十年度偵字第一七一三號起訴書載明係鄭保俓為脫免刑責，而冒
    用「甲○○」之名義應訊，偽簽「甲○○」之署押，且查，鄭保俓因上開賭博案
    件在台北縣政府警察局海山分局新海派出所製作筆錄時，以「甲○○」名義所留
    存之指紋，經送內政部警政署刑事警察局鑑驗，證明係鄭保俓所有，是堪認鄭保
    俓冒用聲請人之名「甲○○」在上開賭博案件應訊之事證明確，惟因在原審判決
    前，內政部警政署刑事警察局鑑驗報告未及提出，而依上開九十年度偵字第一七
    一三號偽造文書案件調查證據之結果，證明係鄭保俓偽簽聲請人之名，爰依刑事
    訴訟法第四百二十條第一項第六款之規定，聲請再審等語。
二、『檢察官起訴之對象為被告其「人」，並非其「姓名」。本件涉犯刑法第一百八
    十五條之三之罪者為許萬福，其於警訊及檢察官偵查，均冒用「陳木清」之姓名
    ，復在警訊及偵訊筆錄上偽簽「陳木清」之姓名，致檢察官誤認許萬福為「陳木
    清」，而於偵訊後任其離去，繼之誤載被告姓名為「陳木清」及其年籍資料，向
    原法院聲請簡易判決處刑。但本件檢察官起訴之對象仍為冒名接受偵訊之許萬福
    ，並非陳木清本人，原法院審理時未傳喚許萬福到庭，即逕對陳木清本人以簡易
    判決判處罪刑，於該判決書送達陳木清本人後，陳木清發覺遭人冒用姓名應訊，
    報警查獲係許萬福所為，案經基隆市警察局第二分局報請台灣基隆地方法院檢察
    署檢察官偵查，將許萬福提起公訴，並經台灣基隆地方法院論處許萬福服用酒類
    ，不能安全駕駛動力交通工具而駕駛（累犯）及偽造署押，足以生損害於公眾及
    他人（累犯）罪刑確定在案，有該院九十一年度易字第二二０號刑事判決可稽。
    參照司法院院字第五六九、一七二九號解釋意旨，原法院應將被告姓名更正為許
    萬福，或通知檢察官更正後，逕對許萬福予以審判，方為適法』（最高法院九十
    二年度台非字第四八號判決可資參照）；又按，『刑事訴訟法第二百六十六條規
    定起訴之效力不及於檢察官所指被告以外之人，即所謂起訴對人之效力。而同法
    第二百六十四條第二項第一款規定起訴書應記載被告之姓名、性別等資料或其他
    足資辨別之特徵，係為特定刑罰權對象之用，其起訴之對象為被告其「人」，而
    非「姓名」。卷查本件係被告薛名宏於八十九年十二月十六日下午二時許因涉嫌
    竊盜罪，經被害人報警當場查獲，乃冒名「薛順宜」應訊，並按捺指印，復於同
    日下午解送台灣高雄地方法院檢察署經檢察官訊問時，冒名「薛順宜」應訊，在
    訊問筆錄上偽簽「薛順宜」之姓名，並獲交保候傳，原承辦檢察官未查明，逕以
    被告「薛順宜」之名聲請簡易判決處刑（台灣高雄地方法院檢察署八十九年度偵
    字第二八四六一號），台灣高雄地方法院鳳山簡易庭亦未察覺檢察官聲請簡易判
    決處刑書上人別記載錯誤，而判決論處被告「薛順宜」竊盜罪刑（九十年度鳳簡
    字第三二號竊盜案件，處拘役五十日，如易科罰金以參佰元折算壹日）；嗣薛順
    宜因接獲檢察官傳喚到案執行，始知遭冒名應訊情事，乃向原審法院聲請再審，
    經原審法院裁定開始再審（九十年度鳳簡聲字第一號），以被冒名之薛順宜經查
    明並非犯罪之行為人，而判決諭知薛順宜無罪，有上開竊盜案件之偵審及執行案
    卷可稽。雖檢察官聲請簡易判決處刑書、原法院簡易判決書均將被告姓名誤載為
    「薛順宜」，但其偵查、聲請以簡易判決處刑及審判之對象實為「薛名宏」，而
    」更正為「薛名宏」（司法院大法官會議釋字第四十三號解釋參照），竟依薛順
    宜之聲請，就該簡易判決（尚未送達於被告薛名宏，應迄未確定）為開始再審之
    裁定，並逕行傳訊未經起訴之薛順宜為審判對象，認薛順宜並非竊盜之犯罪行為
    人而判決諭知其無罪，顯有未受請求之事項予以判決之違背法令』（最高法院九
    十二年度台非字第一七號判決亦資參照）。
三、查本件係被告鄭保俓（五十五年二月二十日生，身分證統一編號：Ｚ00000
    0000號，住台南市○區○○路一九五號）於八十九年十月六日因涉犯賭博罪
    ，經警當場查獲，乃冒「甲○○」之名應訊，並按捺指印，惟因所犯最重本刑為
    專科罰金之罪，經得承辦檢察官之許可，而未予隨案解送，於警詢後即任其離去
    ，嗣承辦檢察官未予查明，誤載被告姓名為「甲○○」及其年籍資料，逕向本院
    提起公訴（八十九年度偵字第一九一二號），而本院亦未察覺檢察官起訴書上
    所載被告鄭保俓之人別資料記載錯誤，逕依被告鄭保俓在警詢時所留存之戶籍地
    址「桃園縣桃園市○○路○段一一一巷八巷三一號」及現住地址「台北縣三重
    市○○街三十巷十號五樓」送達審理傳票，而送達上開現住地址之傳票並由「甲
    ○○」本人蓋章親自簽收，故原審認被告「甲○○」經合法傳喚無正當理由而未
    於審理期日到庭，因本件係應科罰金之案件，不待其陳述，逕行判決，而以被告
    「甲○○」在公眾得出入之場所賭博財物判處罰金一千元，嗣因內政部警政署刑
    事警察局比對指紋卡，始得知係被告鄭保俓冒「甲○○」之名，而被告鄭保俓冒
    名應訊部分並經檢察官提起公訴等情，業經本院調取九十年度易字第一五三號
    被告「甲○○」涉犯賭博罪嫌全卷、九十一年度易字第五九四號被告鄭保俓涉犯
    偽造署押罪嫌全卷審閱無訛。而經本院訊之再審聲請人甲○○，其陳稱從未居住
    在台北縣三重市○○街三十巷十號五樓，且審理傳票送達回證上之蓋印非其所為
    ，該印章亦非其所有等語，是堪認上開審理傳票亦係由被告鄭保俓所收受，再參
    諸前揭說明，應認本件檢察官起訴之對象仍為冒名接受警詢之鄭保俓，而非本件
    再審聲請人甲○○，故實施刑罰權之對象既始終未有錯誤，雖判決書上之被告姓
    名與身分資料有誤寫，但不影響其全案情節及判決本旨，自應由原審法院依聲請
    或職權以裁定將受判決人即被告「甲○○」之姓名更正為被告鄭保俓，並將身分
    資料一併更正，是尚難認係原確定判決所認定之事實有錯誤，而有刑事訴訟法第
    四百二十條第一項第六款之情形，依照首揭說明，自不得據以聲請再審，從而，
    本件再審之聲請無理由，尚難准許，應予以駁回。
五、據上論斷，應依刑事訴訟法第四百三十四條第一項，裁定如主文。
中      華      民      國    九十二    年      五      月    十三    日
                                    臺灣板橋地方法院刑事第六庭
                                        法  官  王  士  珮
右正本證明與原本無異。
如不服本裁定應於送達後五日內向本院提出抗告狀。
                                        書記官  程  欣  怡
中      華      民      國    九十二    年      五      月     十三     日


司法院資訊處製作；財團法人民間司法改革基金會備份。
